---
title: "Monitoramento Ambiental Nova Crixas 2017"
author: "Prof. MSc. Edgar Luiz de Lima"
date: "12/04/2022"
output: html_document
---


Carregando os pacotes que serão utilizados.
```{r}
library(vegan)
library(BiodiversityR)
library(openxlsx)
library(ggplot2)
library(dplyr)
library(stringr)
```

# Pré processamento e manipulação do conjunto de dados.

1. Carregando e visualizando o conjunto de dados.
```{r}
dados<-read.xlsx("NovaCrixas2017.xlsx",sheet = 2)
View(dados)
str(dados[,c(1,2)])
```
2. Transformando as colunas Periodo e Ponto em fator.
```{r}
dados$Periodo<-as.factor(dados$Periodo)
dados$Ponto<- as.factor(dados$Ponto)
str(dados[,c(1,2)])
```


3. Filtrando a base de dados e criando uma nova base de dados para cada mês.
```{r}
mar<- dados[dados[,1]=="Marco",]
jun<- dados[dados[,1]=="Junho",]

mar<- mar[,-1]
jun<- jun[,-1]

mar$Ponto<- 1:nrow(mar)
jun$Ponto<- 1:nrow(jun)

dados$Ponto<- rep(1:nrow(mar),2)
View(mar)
View(jun)
View(dados)
```

# Análise de dados

1. Calculando a curva de acumulação de espécies para os meses de março, junho e para os dois meses juntos.

A curva de acumulação foi construída utilizando mil aleatoriazações e a riqueza estimada foi obtida a partir do método Jacknife de primeira ordem.
```{r}
acmar<- accumresult(mar[,-1], 
                    method = "random",gamma = "jack1", permutations = 1000)

acjun<- accumresult(jun[,-1], 
                    method = "random", gamma = "jack1",permutations = 1000)

acjunto<- accumresult(dados[,- c(1,2)], 
                    method = "random", gamma = "jack1",permutations = 1000)
```

1.1. Checando e montando o data frame para a construção do gráfico da curva de acumulação. O data frame já é contruido calculando o erro padrão da riqueza para cada ponto de coleta.
```{r}
# Checando o formato como os resultados são dados
acmar

# Construindo o data frame
acmar2<- data.frame(mar$Ponto, acmar$richness, acmar$sd/sqrt(nrow(mar)))
colnames(acmar2)<- c("Ponto", "Riqueza", "SE")

acjun2<- data.frame(jun$Ponto, acjun$richness, acjun$sd/sqrt(nrow(jun)))
colnames(acjun2)<- c("Ponto", "Riqueza", "SE")

acjunto2<- data.frame(dados$Ponto, acjunto$richness, acjunto$sd/sqrt(nrow(dados)))
colnames(acjunto2)<- c("Ponto", "Riqueza", "SE")

#Visualizando o data frame
View(acmar2)
View(acjun2)
View(acjunto2)
```

1.2. Calculando o intervalo de confiança (95%) para a curva de acumulação.
```{r}
# Intervalo de confiança
acmar2<- acmar2%>%mutate(ic_min= Riqueza - (1.96*SE),
                         ic_max=  Riqueza + (1.96*SE))
acjun2<- acjun2%>%mutate(ic_min= Riqueza - (1.96*SE),
                         ic_max=  Riqueza + (1.96*SE))
acjunto2<- acjunto2%>%mutate(ic_min= Riqueza - (1.96*SE),
                         ic_max=  Riqueza + (1.96*SE))
acjunto2$Ponto<- 1:nrow(acjunto2)

# Juntando os dados de março e junto para contruir os gráficos
junt<- rbind(acmar2, acjun2)
mes<-rep(c("Março", "Junho"), each= nrow(mar))
acum<- data.frame(mes,junt)
acum$mes<-as.factor(acum$mes)

#Visualizando o data frame
View(acum)
View(acjunto2)
```

2. Calculando o índice de diversidade de Shannon e a sua equabilidade.
```{r}
# Março
shmar<- diversityresult(mar[,-1], index = "Shannon", method = "pooled")
evmar<- diversityresult(mar[,-1], index = "Jevenness", method = "pooled")

# Junho
shjun<- diversityresult(jun[,-1], index = "Shannon", method = "pooled")
evjun<- diversityresult(jun[,-1], index = "Jevenness", method = "pooled")

# Março e junho juntos
shjunto<- diversityresult(dados[,-c(1,2)], index = "Shannon", method = "pooled")
evjunto<- diversityresult(dados[,-c(1,2)], index = "Jevenness", method = "pooled")
```

2.1. Montando o data frame para a construção do gráfico para o índice de para a equabilidade.
```{r}
# Organizando as colunas
per<- rep(c("Março", "Junho", "Juntos"), each= 2)
Medida<- rep(c("Shannon", "Equabilidade"), 3)
div<- c(shmar$Shannon,evmar$Jevenness,shjun$Shannon,
        evjun$Jevenness, shjunto$Shannon, evjunto$Jevenness)

# Criando o data frame
diversidade<- data.frame(per, Medida, div)
colnames(diversidade)<- c("Periodo", "Medida", "Diver")
View(diversidade)
```

3. Ajustando a Análise de Correspondência para cada um dos meses e para os dois meses juntos.
```{r}
# Março
camar<- cca(mar[,-1])
scmar<- scores(camar)

# Junho 
cajun<- cca(jun[,-1])
scjun<- scores(cajun)

# Março e junho juntos
cajunto<- cca(dados[,-c(1,2)]~dados[,1])
r2<-RsquareAdj(cajunto) # Estimando o R² ajustado
scjunto<- scores(cajunto)
```

3.1 Retirando e checando os Scores da Análise de Correspondência.
```{r}
# Retirando os Scores
scmar2<- data.frame(mar$Ponto,scmar$sites)
colnames(scmar2)<- c("Ponto", "CA1", "CA2")

scjun2<- data.frame(jun$Ponto,scjun$sites)
colnames(scjun2)<- c("Ponto", "CA1", "CA2")

scjunto2<- data.frame(dados$Ponto,scjunto$sites)
colnames(scjunto2)<- c("Ponto", "CA1", "CA2")

# Visualizando os Scores
View(scmar2)
View(scjun2)
View(scjunto2)
```

# Criando os Gráficos

1. Gráfico de acumulação de espécies por mês. 
```{r}
ggplot(data = acum, aes(x= Ponto, y= Riqueza,
                        ymin= ic_min, ymax= ic_max, colour= mes))+
  geom_point()+
  geom_pointrange()+
   scale_color_manual(values = c("darkred", "darkblue"))+
  scale_x_continuous(breaks = seq(1,12,1), limits = c(1,12))+
  scale_y_continuous(breaks = seq(5,105,10))+
  ylab("Riqueza (Jack I)")+
  xlab("Número de pontos")+
  labs(colour= "Mês")+
  theme_bw()+
  theme(panel.grid = element_blank(),
        axis.title = element_text(size = 20, colour = "black"),axis.text.x = element_text(size = 16, colour = "black"),axis.text.y = element_text(size = 16, colour = "black"), panel.border = element_rect(size= 1.2),legend.text = element_text(size= 14), legend.title = element_text(size= 16))

  
```

2. Gráfico de acumulação com os dados dos dois meses juntos.
```{r}
ggplot(data = acjunto2, aes(x= Ponto, y= Riqueza,
                        ymin= ic_min, ymax= ic_max))+
  geom_point()+
  geom_pointrange()+
  scale_x_continuous(breaks = seq(1,24,1), limits = c(1,24))+
  scale_y_continuous(breaks = seq(5,125,10))+
  ylab("Riqueza (Jack I)")+
  xlab("Número de pontos")+
  theme_bw()+
  theme(panel.grid = element_blank(),
        axis.title = element_text(size = 20, colour = "black"),axis.text.x = element_text(size = 16, colour = "black"),axis.text.y = element_text(size = 16, colour = "black"), panel.border = element_rect(size= 1.2))

```

3. Gráfico do índice de diversidade de Shannon e de equabilidade.
```{r}
ggplot(data = diversidade, aes(x= Periodo, y= Diver, fill= Medida))+
  geom_bar(stat = "identity", position = "dodge")+
  scale_fill_manual(values = c("Shannon"= "Darkred", "Equabilidade"="Darkblue"))+
  scale_y_continuous(breaks = seq(0,3.5,0.5))+
  ylab("Diversidade")+
  xlab("Período")+
  theme_bw()+
  theme(panel.grid = element_blank(),
        axis.title = element_text(size = 20, colour = "black"),axis.text.x = element_text(size = 16, colour = "black"),axis.text.y = element_text(size = 16, colour = "black"), panel.border = element_rect(size= 1.2),legend.text = element_text(size= 14), legend.title = element_text(size= 16))
  
```

